【裁判字號】    99,訴緝,5
【裁判日期】    990421
【裁判案由】    妨害性自主罪
【裁判全文】
臺灣臺中地方法院刑事判決               99年度訴緝字第5號
公  訴  人  臺灣臺中地方法院檢察署檢察官
被      告  乙○○
上列被告因妨害性自主罪案件，經檢察官提起公訴（88年度偵字
第14766 號），被告就被訴事實為有罪之陳述，經本院告知簡式
審判程序之旨，並聽取被告與公訴人之意見後，本院合議庭裁定
由受命法官獨任進行簡式審判程序，本院判決如下：
    主    文
乙○○連續對於十四歲以上未滿十六歲之女子為性交，累犯，處
有期徒刑捌月。
    犯罪事實
一、乙○○前於民國86年間因妨害自由案件，經本院以86年度易
    字第6828號判決判處有期徒刑6月確定，於87年3月2日易科
    罰金執行完畢，詎仍不知悔改，於88年5月中旬，透過網路
    認識甲○（警卷代號A1，73年10月生，姓名年籍資料詳卷，
    下稱甲○），其明知甲○為14歲以上未滿16歲之女子，竟基
    於對14歲以上未滿16歲之女子為性交之概括犯意，自88年5
    月21日起至同年月23日夜間某時止（公訴人誤認為同年5月
    20 日起至24日凌晨止），連續在其位於臺中市○區○○○
    路177巷1號住處，以將其生殖器進入甲○陰道之方式，先後
    與甲○為性交行為4次。嗣於95年5月24日上午甲○返家後，
    由其父報警處理，始查悉上情。
二、案經甲 ○之父ＯＯＯ（姓名年籍詳卷）訴由臺中市警察局第
    三分局報請臺灣臺中地方法院檢察署檢察官偵查起訴。
    理    由
一、按本件被告乙○○所犯，非死刑、無期徒刑、最輕本刑為3
    年以上有期徒刑之罪，或高等法院管轄第一審之案件，被告
    於準備程序中，就前揭被訴事實為有罪之陳述，經受命法官
    告以簡式審判程序之旨，並聽取被告與公訴人之意見後，本
    院認無不得或不宜改依簡式審判程序進行之處，爰依刑事訴
    訟法第273 條之1 第1 項、第284 條之1 ，裁定本件由受命
    法官獨任進行簡式審判程序，是本件之證據調查，依刑事訴
    訟法第273 條之2 規定，不受同法第159 條第1 項、第161
    條之2 、第161 條之3 、第163 條之1 及弟164 條至170 條
    規定之限制，合先敘明。
二、上開犯罪事實，業據被告乙○○於本院準備程序及審理中坦
    承不諱（見本院卷第49頁、第79頁），核與證人即被害人甲
    ○於警詢中證稱：因與伊父親賭氣，伊於88年5 月20日前往
    被告位於臺中市○○○街177 巷1 號之住處，於同年5 月24
    日才返家，伊於同年5 月21日、22日及24日在被告住處與被
    告發生4 次性交行為等語（見偵查卷第9 頁），及於偵查中
    證稱：伊於5 月間離家到被告家中住了4 天，伊與被告是男
    女朋友，是自願與被告發生4 次性交行為，被告沒有強迫伊
    等語（見偵查卷第17頁背面），大致相符，且甲 ○為88年10
    月出生，於本件案發當時確係14歲以上未滿16歲之女子，其
    於案發後之88年5 月24日下午1 許前往臺北市立忠孝醫院驗
    傷並採集檢體送驗結果，發現甲 ○內褲上留存之精子細胞
    DNA 型別與被告血液相符等情，亦有性侵害案件被害人代號
    與真實姓名對照表、臺北市立忠孝醫院受理疑似性侵害事件
    驗傷診斷書、疑似性侵害案件證物採集單各1 紙（彌封附卷
    ）及內政部警政署刑事警察局88年10月11日（88）刑醫字第
    62450 號鑑驗書在卷可憑（見偵查卷第24至26頁），足認被
    告自白核與事實相符，應堪採信。雖公訴人將起訴書所載被
    告與甲 ○發生4 次性交行為之時間更正為88年5 月20日起至
    同年月24日凌晨止；惟被告於88年5 月21日、22日及23日夜
    間與被告發生4 次性交行後，即於同年5 月24日凌晨3 時許
    送甲 ○搭車返回臺北住處，以便甲 ○於星期一早晨返校上課
    ，其最後一次與甲 ○發生性交行為之時間係同年5 月23日夜
    間，而非同年5 月24日凌晨乙節，業據被告於本院審理中陳
    述明確（見本院卷第79頁），參以同年5 月24日確為星期一
    ，且甲 ○於該日返家後即於下午1 時許前往臺北市立忠孝醫
    院驗傷採證，有該年度月曆及前述證物採集單附卷足憑（見
    本院卷第51頁），足見被告記憶無誤，其應係於同年5 月21
    日、22日及23日夜間與甲 ○發生4 次性交行為無訛。而甲 ○
    於警詢陳稱於同年5 月24日發生性交行為等語，恐係其與被
    告於同年5 月23日夜間發生性交行為後隨即於翌日即同年5
    月24日凌晨返家，因而將同年5 月23日夜間誤認為同年5 月
    24日凌晨所致，是公訴人前開所認，尚有誤會，應予更正，
    附此敘明。本案事證明確，被告犯行洵堪認定。
三、按被告犯罪後，94年1 月7 日修正、同年2 月2 日公布之刑
    法修正條文（下稱新法），業於95年7 月1 日施行，新法第
    2 條第1 項之規定，係規範行為後法律變更所生新舊法律比
    較適用之準據法，於新法施行後，應適用新法第2 條第1 項
    之規定，為「從舊從輕」之比較；比較時應就罪刑有關之共
    犯、未遂犯、想像競合犯、牽連犯、連續犯、結合犯，以及
    累犯加重、自首減輕暨其他法定加減原因（如身分加減）與
    加減例等一切情形，綜其全部罪刑之結果而為比較（最高法
    院95年度第8 次刑事庭會議決議參照）。準此以言：
  (一)刑法第10條第5 項關於性交之定義，於修正後同條項係以「
    非基於正當目的所為」限縮刑法關於性交行為之適用，並將
    性交行為樣態修正為「進入」、「使之接合」情形，惟不論
    依修正前、後法律，本件被告以自己性器部位進入被害人甲
    ○性器（陰道）內，合於刑法第10條第5 項第2 款「性交」
    定義，對被告並無有利不利，應逕行適用修正後之刑法規定
    。
  (二)修正前之刑法第56條，設有連續犯之規定，修正後則將之刪
    除，本件被告先後多次犯行，若認具有連續犯關係，依修正
    前之規定，應論以一罪，而依修正後之規定，則應分論併罰
    ，比較新舊法之規定，修正後之規定未有利於被告，是應適
    用舊法關於連續犯之規定處斷。
  (三)有關累犯部分：修正前刑法第47條規定受有期徒刑之執行完
    畢，或受無期徒刑或有期徒刑一部之執行而赦免後，5 年以
    內再犯有期徒刑以上之罪者，為累犯，加重本刑至2 分之1
    。而修正後之刑法第47條第1 項則規定受徒刑之執行完畢，
    或一部之執行而赦免後，5 年以內故意再犯有期徒刑以上之
    罪者，為累犯，加重本刑至2 分之1 。是關於構成累犯之要
    件，已經修正，自屬行為後法律有變更，非屬單純文字修正
    ，亦非實務見解之明文化，應有修正後刑法第2 條第1 項「
    從舊從輕」原則之適用( 最高法院96年度臺上字第6439、66
    51號判決意旨參照) 。本案被告所犯為故意犯罪，無論適用
    新法或舊法，悉應論以累犯，是依新舊法比較之結果，修正
    後刑法有關累犯之規定既未較有利於被告，自應適用行為時
    法即修正前刑法第47條規定論處。
  (四)強制治療之處分，依修正前刑法第91條之1 規定，於裁判前
    應經鑑定有無施以治療之必要，施以治療之處分，於刑之執
    行前為之，期間最長不得逾3 年，可折抵刑期或罰金；依新
    法第91條之1 規定，改採刑後治療，如經鑑定、評估有再犯
    之危險，施以強制治療者，除非經鑑定、評估其再犯危險顯
    著降低，其期間並無上限，且不能折抵刑期或罰金，此拘束
    人身自由保安處分之法律變更，因新法治療期間未予限制，
    復不能折抵刑期或罰金，新法對被告並未較有利（最高法院
    96年度第3 次刑事庭會議決議參照）。
  (五)綜上，經綜其全部罪刑之結果而為比較，以修正前刑法之規
    定較有利於被告，爰依刑法第2 條第1 項前段之規定，一體
    適用修正前刑法之規定。
三、核被告乙○○所為，係犯刑法第227 條第3 項對於14歲以上
    未滿16歲之女子為性交罪。被告先後4 次對於14歲以上未滿
    16歲之女子為性交犯行，所犯構成要件相同，時間密接，顯
    係基於概括犯意反覆為之，應依修正前刑法第56條規定，論
    以連續犯，並加重其刑。又其於86年間因妨害自由案件，經
    本院以86年度易字第6828號判決判處有期徒刑6 月確定，於
    87年3月2日易科罰金執行完畢，有臺灣高等法院被告全國前
    案紀錄表、內政部警政署刑案資訊系統個別查詢表及臺灣臺
    中地方法院檢察署自由刑保安處分執行案件進行簿1紙在卷
    可憑，其於徒刑執行完畢5年之內故意再犯本件有期徒刑以
    上之罪，應依刑法第47條第1項規定，加重其刑，並依法遞
    加之。爰審酌被告除於86年間有妨害自由前科外，未曾有其
    他犯罪前科紀錄，有上開前案紀錄可憑，其為滿足一己性慾
    ，恣意多次對智識及判斷能力均未臻成熟之未滿16歲女子性
    交，對被害女子身心健全發展之不利影響甚鉅，及被告犯罪
    後坦承犯行之態度等一切情狀，量處如主文所示之刑。又被
    告行為後，中華民國九十六年罪犯減刑條例業於96年7月16
    日公布施行，被告行為時間固在96年4月24日以前，惟被告
    前於本院審理中經合法傳拘無著，經本院於89年11月24日發
    布通緝，迄於98年12月21日始為警緝獲，此有本院通緝書及
    臺中市警察局第六分局通緝案件報告書各1份在卷可按（見
    本院卷第4至7頁），是被告係於該減刑條例施行前經通緝，
    且未於96年12月31日以前自動歸案接受審判，而於施行後遭
    緝獲，則依該減刑條例第5條之規定，自不得依該減刑條例
    予以減刑，附此敘明。
四、末查，本件被告經本院依職權送請國軍臺中總醫院進行精神
    鑑定，該院依據被告之基本資料及心性發展、身體、精神狀
    態、疾病等歷史資料等綜合分析，鑑定結果認為被告出身一
    般家庭，整體之家庭關係、職業功能及人際互動未有異常之
    處，心性發展過程亦無明顯偏差之狀態，過去無類似前科，
    犯案過程中亦未涉有暴力脅迫之行為，亦有悔意，再犯危險
    性係屬中低再犯危險群，綜合整體資料，被告無入相當處所
    接受性犯罪治療之必要，惟若判刑確定，應於假釋前或緩刑
    後實施輔導教育團體之課程教育等情，有該院99年3 月29日
    醫中企管字第0990001347號函檢附之性侵害案件加害涉嫌人
    鑑定報告書1 份在卷可稽（見本院卷第73至74頁）。本院參
    酌上開鑑定報告、被告犯罪情節及其於審理時之應答表現，
    認為被告應無依修正前刑法第91條之1 第1 項施以強制治療
    之必要，併此敘明。
據上論結，應依刑事訴訟法第273 條之1 第1 項、第299 條第1
項前段，刑法第2 條第1 項前段、第227 條第3 項，修正前刑法
第91條之1 、第56條、第47條，判決如主文。
本案經檢察官丙○○到庭執行職務。
中    華    民    國    99    年    4     月    21    日
                刑事第十五法庭  法  官  廖純卿
以上正本證明與原本無異。
如不服本判決應於收受判決後10日內向本院提出上訴書狀，並應
敘述具體理由；其未敘述上訴理由者，應於上訴期間屆滿後20日
內向本院補提理由書（均須按他造當事人之人數附繕本）「切勿
逕送上級法院」。
                                書記官  柳寶倫
中    華    民    國    99    年    4     月    21    日
附錄論罪科刑法條
中華民國刑法第227條第3項
（未成年人）
對於未滿十四歲之男女為性交者，處 3 年以上 10 年以下有期
徒刑。
對於未滿十四歲之男女為猥褻之行為者，處 6 個月以上 5 年以
下有期徒刑。
對於十四歲以上未滿十六歲之男女為性交者，處 7 年以下有期
徒刑。
對於十四歲以上未滿十六歲之男女為猥褻之行為者，處 3 年以
下有期徒刑。
第 1 項、第 3 項之未遂犯罰之。

司法院資訊處製作；財團法人民間司法改革基金會備份。
